【裁判字號】    90,台上,4405
【裁判日期】    900719
【裁判案由】    偽造文書
【裁判全文】
最高法院刑事判決                                九十年度台上字第四四○五號
    上  訴  人  李亞頻
    代  理  人  侯重信律師
    被      告  乙  ○
                甲○○
右上訴人因自訴被告等偽造文書案件，不服台灣高等法院高雄分院中華民國八十九年
五月十一日第二審更審判決（八十九年度重上更(三)字第二二號，自訴案號：台灣高雄
地方法院八十三年度自字第五五一號），提起上訴，本院判決如左：
    主  文
上訴駁回。
    理  由
按刑事訴訟法第三百七十七條規定，上訴於第三審法院，非以判決違背法令為理由，
不得為之。是提起第三審上訴，應以原判決違背法令為理由，係屬法定要件。如果上
訴理由狀並未依據卷內訴訟資料，具體指摘原判決不適用何種法則或如何適用不當，
或所指摘原判決違法情事，顯與法律規定得為第三審上訴理由之違法情形，不相適合
時，均應認其上訴為違背法律上之程式，予以駁回。本件原判決以上訴人李亞頻在第
一審法院之自訴意旨略稱：上訴人係財團法人私立國際高級商工職業學校（下稱國際
商工職校）創辦人及第十二屆董事長，被告乙○為上訴人之子，擔任同屆董事會執行
秘書，被告甲○○為同屆之董事。民國八十二年四月間，上訴人與夫即該校創辦人兼
董事陳韜赴美國居住，此期間，董事會若有重要事項，即傳真文件至美國向上訴人請
示；如上訴人不在，則授權陳韜代理。同年十一月初，上訴人赴大陸探親，陳韜仍在
美國。乙○與甲○○乃共同基於概括之犯意，未經上訴人或陳韜同意，自同年十一月
八日起至十二月二十七日止，由乙○及甲○○囑不知情之職員陳正英繕擬函稿，再由
乙○盜蓋其保管之董事會圖記及上訴人印章於函文上，以上訴人名義批示及決行，再
以董事會名義發文，先後四次行文至高雄市政府教育局及各董事，召開改選董事、董
事長會議，及報備董事、董事長改選結果，使高雄市政府教育局承辦人員將各該函文
內不實之事項，登載於職務上所掌之公文書。又於改選董事時，盜蓋董事會圖記及上
訴人印章於偽造之選票上，供選舉投票之用，足以生損害於上訴人、國際商工職校董
事及教育機關對私立學校之管理等情。因認乙○、甲○○涉有刑法第二百十六條、第
二百十條、第二百十四條等罪嫌。經審理結果，以本案發生期間，適上訴人赴中國大
陸探親，國際商工職校董事會之重要事情均授權陳韜代理；而該校第十二屆董事於八
十三年一月十三日屆滿，依私立學校法相關規定，應於八十二年十一月十三日以前開
會選舉第十三屆董事。陳韜遂於八十二年七月五日囑乙○及文書組職員陳正英會商擇
吉召開董事會議。經陳正英、乙○及甲○○討論後，以電話向陳韜請示，同意於八十
二年十一月十九日召開會議，改選董事。第十三屆董事選舉產生後，陳韜並參加八十
二年十二月二十六日舉行之第十三屆董事會議，主持董事長選舉，經票選乙○為董事
長。上訴人復於八十三年七月十七日親自參加第十三屆第二次董事會議，該會議由乙
○以董事長身分擔任主席；上訴人則以董事身分對學校人事及行政等事項提出多項建
議，其對於新任董事及董事長之選任均無異詞，足見八十二年十一月十九日之董事會
議，係經上訴人同意舉行。又國際商工職校之圖記及上訴人之印章，在七十四年十月
以前，即交由乙○保管，其於董事長授權範圍內，有權使用該圖記及印章。上開會議
既經上訴人授權陳韜同意召開，文書組職員陳正英本於職責簽擬開會函稿，由乙○加
蓋學校圖記及上訴人印章，行文高雄市政府教育局及各董事；並製作選票，復於開會
後行文該局呈報改選結果，均在授權範圍以內，尚難認乙○、甲○○有自訴意旨所指
之偽造文書等犯行。因認不能證明其二人犯罪，爰撤銷第一審科刑之判決，改判諭知
無罪。已綜合全部卷證資料，妥適審酌，詳加論斷，從形式上觀察，並無違背法令之
情形存在。按證據之取捨及其證明力之判斷，屬事實審法院之職權，倘其判斷不違反
經驗法則或論理法則，即不容任意指摘為違法，而執為上訴第三審之合法理由。原判
決採憑證人陳正英、洪祈瑋、胡華錦、蔡琦、李金輝、陳靖隆、許文宗等人之證言，
並綜合請示函、傳真資料、陳韜之便條、會議紀錄、開會通知、選票、預為報告及設
想事項傳真稿、會議內容草稿等全部卷證資料，為被告等有利之認定；並摒棄證人陳
韜、陳傑等人所為不利於被告等之證言，不予採納，已詳敘其取捨判斷之理由。上訴
意旨猶執陳詞，對於原審所為取捨證據及其證明力之判斷，持相反之評價，憑己見任
意指摘原判決違法，自非第三審上訴之適法理由。再，被告等雖無法依原審之命，提
出八十二年十一月十九日董事會議之送達回證及上訴人及陳韜之請假資料，但原判決
認被告等已依法通知董事會開會日期，及上訴人、陳韜、陳傑亦均知悉該日期，已敘
明其所憑之證據及理由（見原判決第十九面第四行至第二十面第十六行）。況開會通
知是否合法送達，乃召集程序有無瑕疵之問題，與被告等是否經授權開會無涉，亦無
上訴意旨所指調查未盡之違誤。又原判決謂依私立學校法第二十三條第一項規定，國
際商工職校第十二屆董事應於八十二年十一月十三日以前改選，上訴人對此當無不知
之理；倘上訴人未授權被告等召開董事會議，何以八十二年十一月十三日以前仍未返
台，顯不合常情，資為被告等係經授權召開董事會議之論據之一（見原判決第八面第
三行至第十四行），核與經驗法則及論理法則無違。上訴意旨擷取其片段文義，曲意
解釋，以「原審將自訴人召集會議之遲延，『視為』授權被告召開，亦有認定事實不
依證據之違法」云云，尤難謂符合第三審上訴之法定要件。至上訴意旨其餘所稱之各
節，或對於原審採證職權之適法行使，或原判決已明白論斷之事項，持其主觀上之意
見，砌詞爭執，漫事指摘，均與法律規定得為第三審上訴理由之違法情形，不相適合
，其上訴違背法律上之程式，應予駁回。
據上論結，應依刑事訴訟法第三百九十五條前段，判決如主文。
中      華      民      國     九十     年      七      月     十九     日
                              最高法院刑事第五庭
                                  審判長法官  紀  俊  乾
                                        法官  黃  正  興
                                        法官  劉  介  民
                                        法官  陳  東  誥
                                        法官  張  春  福
      右正本證明與原本無異
                                              書  記  官
中      華      民      國     九十     年      七      月    二十四    日


司法院資訊處製作；財團法人民間司法改革基金會備份。
